【裁判字號】    98,司財管,177
【裁判日期】    990126
【裁判案由】    指定遺產管理人
【裁判全文】
臺灣高雄地方法院民事裁定           98年度司財管字第177號
聲  請  人  財政部高雄市國稅局
法定代理人  乙○○
聲  請  人  台灣金聯資產管理股份有限公司
法定代理人  陳松柱
上聲請人對被繼承人甲○○聲請選任遺產管理人事件，本院裁定
如下：
    主  文
選任許芳瑞律師為被繼承人甲○○（男，民國二十四年八月八日
生，身分證統一編號：Ｚ000000000號，民國九十七年
十一月三日死亡）之遺產管理人。
程序費用新臺幣壹仟元由被繼承人甲○○之遺產負擔。
    理  由
一、本件聲請意旨略以：(一)緣被繼承人甲○○（男，民國○○年○
    月○ 日生，身分證統一編號：Ｚ000000000號）生前設籍高雄
    市○○區○○路84巷8 弄9 號，於97年11月3 日死亡，惟其
    各順序繼承人均已向法院聲明拋棄繼承權，並經鈞院97年度
    繼字第3926號准予備查在案，為處理相關稅捐事宜，爰狀請
    本院指定本院遺產管理人等語。(二)原債權人即債權讓與人合
    作金庫商業銀行股份有限公司就其對債務人周宏圖、陳世範
    、莊富眉及被繼承人甲○○間之債權，於95年12月14日與聲
    請人台灣金聯資產管理股份有限公司簽訂「不良債權買賣合
    約」，將本件債權之本件、利息、違約金及墊付費用等債權
    、擔保物權及其他從屬之一切權利一併讓與債權受讓人，並
    依金融機構合併法第15條第1 項第1 款及第18條第3 項規定
    ，於96年3 月14日公告在報，此有債權讓與證明書可證，是
    本件債權業已合法移轉予聲請人金台灣金聯資產管理股份有
    限公司，並自對債務人公告之日起立即發生效力，合先敘明
    。緣臺灣新竹地方法院97年度執字第30622 號強制執行事件
    ，債務人（即被繼承人甲○○，男，民國○○年○ 月○ 日生，
    身分證統一編號：Ｚ000000000號）於97年11月3 日死亡，其
    繼承人均已向法院聲明拋棄繼承權或死亡，致無人繼承，又
    其親屬會議未於一個月內為其選任遺產管理人，而其配偶陳
    冠竹對被繼承人甲○○生前債務關係及財產狀況顯較其他人
    或國有財產局更瞭解，另按司法院74年10月15日（74）院臺
    廳一字第05786 號函示意旨，宜盡量避免選任財政部國有財
    產局為遺產管理人，是此，為確保聲請人債權之行使，狀請
    鈞院選任被繼承人之配偶陳冠竹為本件遺產管理人等語。
二、按「繼承開始時，繼承人之有無不明者，由親屬會議於1 個
    月內選定遺產管理人，並將繼承開始及選定遺產管理人之事
    由，向法院報明。」、「無親屬會議或親屬會議未於前條所
    定期限內選定遺產管理人者，利害關係人或檢察官，得聲請
    法院選任遺產管理人，並由法院依前項規定為公示催告。」
    、又「先順序繼承人均拋棄其繼承權時，由次順序之繼承人
    繼承，其次順序之繼承人有無不明或第四順序之繼承人均拋
    棄其繼承權者，準用關於無人承認繼承之規定。」，民法第
    1177條、第1178條第2 項、第1176條第6 項分別定有明文。
三、經查：
  (一)聲請人主張之前揭事實，業據聲請人財政部高雄市國稅局提
    出死亡通報書、遺產稅課稅資料參考清單、繼承系統表、遺
    產稅拋棄繼承人清單、本院98年3 月12日雄院高97繼司厚字
    第3926號拋棄繼承權准予備查通知等件各1 份及戶籍資料26
    紙為證；業據聲請人台灣金聯資產管理股份有限公司提出臺
    灣新竹地方法院民事執行處98年7 月16日新院雲97執賢字第
    30622 號函、繼承系統表、本院家事庭98年8 月10日雄院高
    97繼司厚字第3926號函、借據、授信約定書、變更借貸契約
    書、連帶保證書、債權讓與刊登新聞紙之公告、債權讓與證
    明書、借款人周宏圖債權本金餘額明細表、臺灣新竹地方法
    院88年度拍字第66號拍賣抵押物民事裁定暨確定證明書等件
    各1 份及戶籍資料19紙為證，而被繼承人甲○○於97年11月
    3 日死亡，其繼承人均已向本院聲明拋棄繼承權，並經本院
    97年度繼字第3926號准予備查在案等情，業經本院依職權調
    取上開卷宗核閱屬實，堪信為真實。
  (二)聲請人財政部高雄市國稅局及台灣金聯資產管理股份有限公
    司既對被繼承人有債權存在，為其債權人，自應屬利害關係
    人無訛。又被繼承人之繼承人均已依法拋棄繼承，復查無其
    他合法繼承人存在，揆諸前揭規定，自應準用關於無人承認
    繼承之規定，參以其親屬會議並未於死亡發生之日起1 個月
    內為其選定遺產管理人並呈報本院，是聲請人財政部高雄市
    國稅局及台灣金聯資產管理股份有限公司以利害關係人之地
    位，向本院聲請選任遺產管理人，自屬有據。
  (三)本院審酌：被繼承人甲○○前揭現存繼承人既均已依法拋棄
    繼承，可知顯已不願再與被繼承人之遺產有何糾葛，本無義
    務就其遺產再為管理；又本院函詢被繼承人之配偶陳冠竹是
    否願任本件遺產管理人，經陳報其已高齡62歲，年老體衰，
    無能力處理本件遺產事宜，有陳冠竹之陳報狀1 紙及其健康
    檢查資料1 份附卷為憑；況擔任遺產管理人，主要係彙整被
    繼承人之財產，踐行被繼承人債權、債務之確認，並作適法
    合理之分配，且於有繼承人承認繼承時或遺產分配後，尚有
    剩餘時，將遺產移交繼承人或國庫，此須熟悉相關法律程序
    進行遺產處分，經本院自高雄律師公會願意擔任法院遺產管
    理人名單中徵詢後，許芳瑞律師願意以其專業知識管理及處
    理被繼承人後續之遺產問題，有電話紀錄1 紙附卷可稽，爰
    選任許芳瑞律師為本件遺產管理人。另因本件被繼承人之全
    部繼承人均拋棄繼承，而「準用」無人承認繼承之規定，與
    繼承人有無不明之情形尚屬有間，是民法第1178條第2 項關
    於承認繼承之公示催告，即無準用之餘，附此敘明。
四、依非訟事件法第157 條、第24條第1 項，裁定如主文。
五、如對本裁定抗告，須於裁定送達後10日之不變期間內，向本
    院提出抗告狀，並繳納抗告費新臺幣1,000 元。
中    華    民    國    99    年     1    月    26    日
                  家事法庭  司法事務官  任士慧

司法院資訊處製作；財團法人民間司法改革基金會備份。
